臺灣高等法院刑事判決
109年度上易字第2054號
上  訴  人  臺灣臺北地方檢察署檢察官
被      告  吳昕璨




上列上訴人因被告詐欺案件，不服臺灣臺北地方法院109年度易
字第87號，中華民國109年7月20日第一審判決（起訴案號：臺灣
臺北地方檢察署108年度偵字第21639號），提起上訴，本院判決
如下：
    主  文
原判決撤銷。
吳昕璨犯幫助詐欺取財罪，處拘役伍拾日，如易科罰金，以新臺
幣壹仟元折算壹日。
    事  實
一、吳昕璨能預見提供銀行帳戶予不相識之人使用，極易遭人利
    用作為與有關財產犯罪之工具，竟仍不違其本意，基於幫助
    不詳犯罪集團詐欺取財之不確定故意，於民國108年5月10日
    前某日，在不詳地點，將其所申辦臺北富邦銀行台北一Ｏ一
    分行帳號000-000000000000號帳戶之存摺、金融卡及密碼，
    提供予真實姓名、年籍均不詳之詐欺人員使用。嗣該不詳詐
    欺人員取得前開帳戶資料後，於108年5月10日，致電劉茂松
    ，對其佯稱為其友人，需要借款云云，致劉茂松陷於錯誤，
    遂依指示匯款新臺幣（下同）15萬元至上開帳戶內，旋遭人
    提領一空。嗣劉茂松驚覺受騙，報警處理而循線查獲上情。
二、案經劉茂松訴請臺北政府警察局信義分局報告臺灣臺北地方
    檢察署檢察官偵查起訴。　　
    理  由
壹、證據能力
一、按被告以外之人於審判外之言詞或書面陳述，除法律有規定
    者外，不得作為證據；又被告以外之人於審判外之陳述，雖
    不符合同法第159條之1至第159條之4之規定，但經當事人於
    審判程序同意作為證據，法院審酌該言詞陳述或書面陳述作
    成時之情況，認為適當者，亦得為證據。當事人、代理人或
    辯護人於法院調查證據時，知有第159條第1項不得為證據之
    情形，而未於言詞辯論終結前聲明異議者，視為有前項之同
    意。刑事訴訟法第159條第1項及第159條之5分別定有明文。
    本案當事人就下述供述證據方法之證據能力，均同意作為證
    據，且於言詞辯論終結前均未異議，而經本院審酌各該證據
    方法之作成時，並無其他不法之情狀，均適宜為本案之證據
    ，依刑事訴訟法第159條之5之規定，有證據能力。
二、其餘資以認定本案犯罪事實之非供述證據，亦查無違反法定
    程序取得之情，依刑事訴訟法第158條之4規定反面解釋，洵
    具證據能力。
貳、實體方面
一、上揭事實，業據被告於原審及本院審理時均坦承不諱，且經
    證人即告訴人劉茂松於警詢及偵查中證述明確(見108年度偵
    字第21639號偵查卷第55至57、99至100頁)，復有台北富邦
    商業銀行股份有限公司台北一Ｏ一分行108年6月24日北富銀
    台北101字第1080000012號函暨所附帳號000-000000000000
    號帳戶之開戶資料、歷史交易紀錄及中國信託銀行匯款申請
    書等件在卷可參（見前揭偵查卷第29至50、67頁），堪認被
    告上開自白應與事實相符，堪予採信。本案事證明確，被告
    犯行堪以認定，應予依法論科。 　　
二、論罪科刑
　㈠按刑法上之幫助犯，係對於犯罪與正犯有共同之認識，以幫
    助之意思，對於正犯資以助力，而未參與實施犯罪之行為者
    而言。因此，如未參與實施犯罪構成要件之行為，且係出於
    幫助之意思提供助力，即屬幫助犯，而非共同正犯。本案被
    告基於幫助之犯意，提供不詳詐欺人員上開存摺、提款卡及
    密碼，以供其施用詐術，已如前述。不詳詐欺人員利用被告
    之幫助，使被害人在遭施用詐術後陷於錯誤，並交付財物，
    惟被告僅係參與詐欺罪構成要件以外之行為，且並無證據證
    明被告係以正犯而非以幫助犯之犯意參與犯罪，應認其所為
    係幫助犯而非正犯行為。核被告所為，係犯刑法第30條第1 
    項前段、第339條第1項之幫助詐欺取財罪。
　㈡又被告以幫助之意思，參與犯罪構成要件以外之行為，為幫
    助犯，爰依刑法第30條第2項規定，按正犯之刑減輕之。
　㈢撤銷改判之理由
　　本件原審於審酌一切情事後，對被告予以論罪科刑，固非無
    見。惟查：被告因詐欺案件，經本院以108年度上訴字第138
    8號撤銷原判決，改各判處有期徒刑1年(共6罪)，應執行有
    期徒刑1年10月，因不服上訴，經最高法院於109年10月8日
    以109年度台上字第2572號駁回上訴確定，有本院被告前案
    紀錄表在卷可參，而與刑法第74條第1項所定得宣告緩刑之
    要件不符。原審未予詳究，仍依刑法第74條第1項第1款規定
    宣告被告緩刑2年，於法尚有未合。檢察官上訴認被告未依
    調解内容給付款項予告訴人，難認被告犯後態度尚佳，雖無
    理由，然原判決既有前述未洽之處，仍應由本院將原判決予
    以撤銷改判。 　
　㈣爰審酌被告將個人申辦之金融帳戶存摺、提款卡及密碼交付
    予不詳詐欺人員使用，助長詐騙犯罪之風氣，並造成犯罪偵
    查之困難，且使幕後犯罪人得以逍遙法外，危害社會治安，
    所為實有不該，惟念犯後坦承犯罪，與告訴人達成調解，並
    已給付應給付之款項10萬元，及犯罪動機、目的、手段、所
    生危害、高職畢業之智識程度及生活狀況等一切情狀，量處
    如主文第2項所示之刑，並諭知易科罰金之折算標準，以示
    懲戒。
  ㈤又依卷內並無證據顯示被告有因交付上開帳戶之存摺、提款
    卡及密碼之行為而獲得報酬，亦無其他證據足認被告已實際
    獲取犯罪所得而受有何不法利益，自無從依法宣告沒收犯罪
    所得或追徵價額，附此敘明。　　　　　
據上論斷，應依刑事訴訟法第369條第1項前段、第364條、第299
 條第1項前段，刑法第30條第1項、第2項、第339條第1項、第41
條第1項前段，刑法施行法第1條之1第1項，判決如主文。
本案經檢察官范孟珊提起公訴，檢察官劉承武提起上訴，檢察官
曾文鐘到庭執行職務。
中　　華　　民　　國　　110 　年　　4 　　月　　28　　日
                  刑事第二十一庭審判長法　官  許宗和  
                                      法　官  黃惠敏
                                      法　官  章曉文
以上正本證明與原本無異。
不得上訴。
                                      書記官  賴又瑄
中　　華　　民　　國　　110 　年　　4 　　月　　28　　日

附錄本案論罪科刑法條
中華民國刑法第339條
意圖為自己或第三人不法之所有，以詐術使人將本人或第三人之
物交付者，處5年以下有期徒刑、拘役或科或併科50萬元以下罰
金。
以前項方法得財產上不法之利益或使第三人得之者，亦同。
前二項之未遂犯罰之。